【裁判字號】    98,再,33
【裁判日期】    980714
【裁判案由】    給付報酬
【裁判全文】
臺灣高等法院民事判決                    98年度再字第33號
再審原告    甲○○
再審被告    庚○○
            己○○○
            辛○○
            戊○○
            乙○○○
            丙○○
            丁○○
上列當事人間請求給付報酬事件，再審原告對於中華民國97年12
月23日本院96年度上字第 305號確定判決提起再審之訴，本院判
決如下：
    主      文
再審之訴駁回。
再審訴訟費用由再審原告負擔。
    事實及理由
一、本件再審原告主張：兩造間請求給付報酬事件，前經本院96
    年度上字第 305號判決（下稱原確定判決）命再審被告給付
    伊新臺幣（下同） 40萬4,501元本息；而駁回伊之其餘上訴
    。經伊就敗訴部分提起第三審上訴，仍經最高法院以98年度
    台上字第 403號裁定駁回伊之上訴，而告確定。惟查，再審
    被告委任伊處理之稅務案件共有3件，即第1案「遺產稅申報
    更正案（追認夫妻剩餘財產分配請求權）」、第 2案「遺產
    稅行政救濟案」及第 3案「81、82年度贈與稅行政救濟案」
    ，伊於前訴訟程序中，已再三主張再審被告已支付之 140萬
    元，係用以支付第 1案之酬金，與本件請求之第2、3案酬金
    無關，乃原確定判決竟謂：「被上訴人（指再審被告）共應
    給付上訴人（指再審原告）180萬4,501元（1,284,501+520,
    000)，被上訴人於前述書面委任契約成立後，於民國（下同
    ）90年2月8日及同年3月2日各匯款70萬元，共計 140萬元予
    上訴人等情，『為上訴人所不爭』，扣除該金額，上訴人所
    得請求之報酬為40萬4,501元（1,804,501-1,400,000）」云
    云，顯將伊再三爭執之事實，誤認為伊不爭執，而全未交代
    何以認上揭140萬元係用以支付3案中之何案酬金，逕為不利
    於伊之判決，違反民事訴訟法第277條、第279條第1項及第
    280條第1項之規定，其適用法規顯有錯誤，具有民事訴訟法
    第 496條第1項第1款所規定之再審事由，爰提起再審之訴，
    聲明求為判決：(一)原確定判決關於駁回再審原告後開第(二)項
    之訴部分廢棄。(二)再審被告應再給付再審原告412萬4,000元
    ，及再審被告庚○○自95年3月9日起，其餘再審被告自95年
    4 月12日起，均至清償日止，按年息5%計算之利息。(三)願供
    擔保請准宣告假執行。
    本件因未行言詞辯論，致無再審被告之聲明及陳述可供記載
    。
二、惟按民事訴訟法第 496條第1項第1款所謂適用法規顯有錯誤
    ，係指確定判決就事實審法院所確定之事實適用法規顯有錯
    誤而言。其適用法規顯有錯誤之內容，應包括確定判決顯有
    消極的不適用法規及積極的適用不當兩種情形在內。至事實
    審法院漏未斟酌證據、認定事實錯誤、調查證據欠周或判決
    不備理由，雖得於判決確定前據為提起上訴之理由，究與適
    用法規顯有錯誤有別，當事人不得據以提起再審之訴（最高
    法院63年台上字第 880號判例、80年度台再字第64號判決參
    照）。經查，再審被告共委任再審原告處理 3件稅務事件，
    包括遺產稅1案及贈與稅（81及82年度）2案，共應給付報酬
    180萬4,501元（含遺產稅1案報酬128萬4,501元及贈與稅2案
    報酬52萬元），再審被告已支付 140萬元報酬予再審原告，
    扣除該金額後，再審被告所得請求給付之報酬為 40萬4,501
    元等情，既為原確定判決所認定之事實（見本院卷第 7頁及
    第 8頁背面），則原確定判決依據委任關係，判命再審被告
    應給付再審原告 40萬4,501元本息，而駁回再審原告其餘之
    請求，其適用法規並無錯誤。雖再審原告以：伊於前訴訟程
    序中，已再三主張再審被告所支付之 140萬元，係用以支付
    「遺產稅申報更正案」之報酬，與「遺產稅行政救濟案」及
    「81、82年度贈與稅行政救濟案」無關，乃原確定判決竟將
    伊所爭執之上開事實，誤認為伊不爭執，其適用民事訴訟法
    第277條、 第279條第1項及第280條第1項之規定顯有錯誤云
    云。惟查，原確定判決所謂：「…被上訴人（指再審被告）
    於前述書面委任契約成立後，於90年2月8日及同年3月2日各
    匯款70萬元，共計140 萬元予上訴人（指再審原告）等情，
    『為上訴人所不爭』…」（見本院卷第 8頁背面），僅係指
    再審原告就已受領 140萬元之事實不爭執，並無再審原告所
    指上開誤認不爭執之情形，是再審原告主張原確定判決違反
    民事訴訟法第277條、 第280條第1項及第279條第1項之規定
    云云，殊不足取。至再審原告所主張原確定判決就再審原告
    所爭執上開 140萬元僅係用以支付「遺產稅申報更正案」之
    報酬，與「遺產稅行政救濟案」及「81、82年度贈與稅行政
    救濟案」無關乙節，全未於理由內交代，惟此要亦僅屬是否
    判決理由不備之問題，揆諸前揭說明，仍非屬適用法規顯有
    錯誤之範疇；況查再審原告已於提起第三審上訴時，主張該
    事由（見最高法院98年度台上字第 403號卷17至20頁），依
    民事訴訟法第496條第1項但書規定，亦不得以再審之訴聲明
    不服。
三、綜上所述，再審原告主張原確定判決具有民事訴訟法第 496
    條第1項第1款所規定之再審事由，既不足取，則再審原告據
    此提起本件再審之訴為顯無再審理由，爰不經言詞辯論，逕
    以判決駁回之（最高法院44年台上字第566號判例參照）。
四、據上論結，本件再審之訴為顯無理由，依民事訴訟法第 502
    條第2項、第78條，判決如主文。
中    華    民    國    98    年    7     月    14    日
                    民事第六庭
                        審判長法  官 林鄉誠
                              法  官 許紋華
                              法  官 梁玉芬
正本係照原本作成。
如不服本判決，應於收受送達後20日內向本院提出上訴書狀，其
未表明上訴理由者，應於提出上訴後20日內向本院補提理由書狀
（均須按他造當事人之人數附繕本）上訴時應提出委任律師或具
有律師資格之人之委任狀；委任有律師資格者，另應附具律師資
格證書及釋明委任人與受任人有民事訴訟法第466條之1第1項但
書或第2項（詳附註）所定關係之釋明文書影本。
中    華    民    國    98    年    7     月    16    日
                              書記官 廖月女
附註：
民事訴訟法第466條之1（第1項、第2項）：
對於第二審判決上訴，上訴人應委任律師為訴訟代理人。但上訴
人或其他法定代理人具有律師資格者，不在此限。
上訴人之配偶、三親等內之血親、二親等內之姻親，或上訴人為
法人、中央或地方機關時，其所屬專任人員具有律師資格並經法
院認為適當者，亦得為第三審訴訟代理人。


司法院資訊處製作；財團法人民間司法改革基金會備份。
